臺灣臺北地方法院民事判決　　　　　　 93年度重訴字第370號
原　　　告　　乙○○
訴訟代理人　　陳鎮宏律師
被　　　告　　英特發股份有限公司
兼法定代理人　戊○○
被　　　告　　庚○○
　　　　　　　甲○
　　　　　　　癸○○
　　　　　　　壬○○
　　　　　　　丁○○
　　　　　　　丙○○
　　　　　　　己○○
共　　　同
訴訟代理人　牛湄湄律師
右當事人間請求損害賠償事件，本院於中華民國94年1月13日言
詞辯論終結，判決如下：
    主      文
原告之訴及假執行之聲請均駁回。
訴訟費用由原告負擔。
    事實及理由
一原告起訴主張：被告英特發股份有限公司（下稱英特發公司）
  係TVBS周刊雜誌之出版者，被告戊○○為被告英特發公司董事
  長，被告庚○○為TVBS周刊發行人兼總經理，被告甲○為TVBS
  周刊總編輯，被告癸○○為TVBS周刊文編中心主任，被告壬○○為TVBS周刊撰述委員，被告丁○○、丙○○、己○○為TVBS
  周刊記者。TVBS周刊於民國92年10月18日發行之第311期封面
  刊登標題：「凱子乙○○有錢買豪宅養女人，沒錢還信用卡45
  萬」，於該期內頁第八頁刊登標題：「凱子被削，地產質借2
  億，乙○○有錢買豪宅養女人，沒錢還信用卡45萬」，並於第
  8頁至第11頁文中載述：「挹翠山莊目前的房價行情，約在35
  萬至45萬元間，而且由於山坡地斜度的關係，這棟別墅雖然有
  285坪，但有108坪登記為『地下室』；乙○○以高出區域行情
  甚多的價錢，買下一棟閒置7年的房屋，乙○○簡直成了業界
  口耳相傳的『天字第一號凱子』．．．不知道乙○○是不是頭
  殼壞了」、「1999年乙○○以9000萬元買下這處面積300多坪
  的地下室後，就向銀行質借了9000多萬元．．．目前還有3600
  萬的貸款還沒還清，因為乙○○與國稅局打稅務官司，因此，
  被吳天王視為聚寶盆的這個不起眼的地下室，還被國稅局『限
  制登記』，不能再轉賣或轉登記別人，或是再向銀行借新的貸
  款。也就是說，這塊護身符早已失效多時了」、「多情的乙○○曾經送給陳孝萱一間面積45坪，價值1700萬元的房屋．．．
  已經很習慣當凱子的乙○○，竟然用2300萬元的高價，才從陳
  孝萱中買回她曾經擁有的愛巢，再次當了冤大頭．．．乙○○
  也用這間房屋向銀行質借1428萬元」、「總計這三處房地產，
  包括挹翠山莊別墅1億4400萬、惡魔島餐廳3600萬、陳孝萱的
  房子1428萬等等，乙○○總共向銀行質借了約為1億9428萬」
  、「螢光幕上看起來精明狡獪的乙○○，在真實生活中的投資
  理財，其實表現的很『兩光』」、「然而，從買到閒置多時的
  挹翠山莊，以及買回與陳孝萱舊愛巢兩件事來看，乙○○其實
  對房地產投資根本一竅不通」、「據悉，今年4月，乙○○頂
  下台北安和路2段『東帝士花園廣場』的地下商場，打算搞一
  個室內健身俱樂部，就叫『奔放（BURN FUN）主題運動館』，
  號稱是全台唯一以『主題運動』設施為規畫重點的室內運動館
  ；其實，說穿了就是面積及規模超級大，運動設施及活動特別
  多而已」；另於該期內頁第12頁刊登標題：「年收上億乙○○
  窮到付不出卡費」，標題下記載：「乙○○的財務狀況究竟如
  何，從他所擁有的六處房地產，向銀行抵押借貸的情形，保守
  估計，他至向銀行借了2億元」，並於內文敘述：「目前，已
  知乙○○持有一張消費額度50萬的白金卡，是在每月月中付款
  。但據可靠消息指出，今年以來，他的繳款紀錄都不是很正常
  ，經常被催帳，所以他有繳交最低應繳金額，但有時候，他卻
  連最低應繳金額都沒有繳。可靠消費來源指出，至10月9日為
  止，他刷卡未付，欠這家銀行的信用卡費已累積超過45萬元」
  ；又於第14頁刊登標題「主持削錢副業當凱子，乙○○月入88
  0萬不夠花」，並於文中載述：「既然乙○○每年的收入至少
  上億，每個月至少也有880萬進帳，他每個月要償還的房地貸
  款本息也不過110萬（本刊已知的挹翠山莊別墅、惡魔島餐廳
  、陳孝萱的房子），就算他平時的生活費再高，也不可能一個
  月吃掉幾百萬吧？但為何他連一張白金卡的卡費都繳款不正常
  ？這是否意味著他還有其他的債務？還是一向好賭的他，還在
  清償過的債務呢？」等語，並於TVBS周刊之網站為相同內容之
  報導，上開報導與事實不符，且侵害原告之名譽權、信用權及
  隱私權，撰寫者即被告丁○○、丙○○、己○○應依民法第
  184 第1項、185條規定負共同侵權行為責任，又總編輯即被告
  甲○決定系爭報導得否及如何刊出，文編中心主任即被告癸○○負責系爭報導之標題撰寫，影視組撰述委員即被告壬○○職
  司上開報導之編輯監督，其等均屬共同侵權人，再被告英特發
  公司為前揭被告之僱用人，依民法第188條規定亦應連帶負損
  害賠償責任，另被告戊○○依民法第28條、公司法第23條第2
  項規定，應與被告英特發公司互負連帶賠償責任。原告因被告
  侵權行為致名譽、信用及隱私權受有損害，被告應依民法第
  195條規定給付非財產上損害賠償，並應以登載報紙向原告道
  歉之方式，始能達回復原告名譽之必要程度等情。並聲明：(一)
  被告應連帶給付原告新台幣（下同）1000萬元及自起訴狀送達
  翌日起至清償日止，按週年利率5%計算之利息。(二)被告應連帶
  於中國時報、聯合報、民生報、大成報影劇版及自由時報各報
  頭版上方兩格刊登如附件所示之道歉啟事。(三)第一項聲明願供
  擔保請准宣告假執行。
二被告則以：
  (一)被告戊○○為被告英特發公司董事長，被告庚○○為TVBS周
    刊發行人兼總經理，被告甲○為TVBS周刊總編輯，被告癸○○為TVBS周刊文編中心主任，被告壬○○為TVBS周刊撰述委
    員，並未參與系爭報導之撰寫編審事項，於相關文稿並無編
    排、設計、審核權限，並非共同侵權行為人，無須負損害賠
    償責任。又TVBS周刊之系爭報導乃由各專責之記者員工負責
    執行，被告戊○○並未參與，非屬公司負責人對於公司業務
    之執行事項，原告依公司法第23條及民法第28條規定請求被
    告戊○○負連帶賠償責任，顯有不合。
  (二)被告丁○○、丙○○、己○○撰寫系爭報導之內容為真實，
    且經合理查證，並無過失。又原告身為公眾人物，開設奔放
    主題運動館招收會員，其財務狀況如何關係公眾利益，故系
    爭報導應為可受公評事項，被告丁○○、己○○、丙○○基
    於所查證之事實而為報導評論，基於合理評論原則，並無侵
    權行為可言。再有關原告購屋贈送陳孝萱及好賭之新聞，於
    各媒體早有相關報導，此為公眾所知之事項，並未就原告之
    名譽構成侵害。
  (三)依地政事務所之設定登記資料及富邦商業銀行股份有限公司
    （下稱富邦銀行）繳款資料顯示，原告確實有設定抵押最高
    限額共約1億9428萬元之抵押權予銀行，亦有信用卡繳款不
    正常只付最低應繳金額之情事，且原告因稅務問題於93年8
    月1日遭國稅局對其敦化南路1段187巷37號地下1樓房屋為限
    制登記，亦有各項登記資料足稽，原告客觀之信用狀態事實
    即已存在，系爭報導亦無減損其信用之可能。
  (四)原告信用卡繳款不正常之情事經向其助理查證結果並未遭否
    認，又原告身為公眾人物，且對外投資事業甚多，基於公期
    利益，原告亦無主張隱私權之餘地。再者，原告信用卡繳款
    不正常之訊息對於大眾而言顯有新聞價值，系爭報導亦有新
    聞免責之原因，而不構成侵害隱私權。
  (五)縱認被告應負侵權行為損害賠償責任，原告請求1000萬元之
    慰撫金亦屬過高等語，資為抗辯。
  (六)並聲明：原告之訴及假執行之聲請均駁回；如受不利判決，
    願供擔保請准宣告免為假執行。
三查被告英特發公司係TVBS周刊雜誌之出版者，被告戊○○為被
  告英特發公司董事長，被告庚○○為TVBS周刊發行人兼總經理
  ，被告甲○為TVBS周刊總編輯，被告癸○○為TVBS周刊文編中
  心主任，被告壬○○為TVBS周刊撰述委員，被告丁○○、丙○○、己○○為TVBS周刊記者。TVBS周刊於92年10月18日發行之
  第311期封面及內文刊登如前述原告主張之標題及內容，其中
  第8頁起至第12頁之報導由被告丁○○撰寫，第12頁下半部之
  報導由被告己○○、丙○○撰寫，第14頁至16頁之報導由被告
  丙○○撰寫等事實，為兩造所不爭執，並經原告提出TVBS周刊
  為證（見本院卷(一)第30至39頁），堪信為真實。
四原告主張被告英特發公司之受僱人即被告丁○○、丙○○、己○○撰寫系爭報導內容不實，已侵害其名譽權、信用權及隱私
  權，被告庚○○、甲○、癸○○、壬○○分工處理系爭報導之
  決定刊登、標題撰寫、編輯監督，應共同負侵權行損害賠償責
  任，被告英特發公司為前揭被告之僱用人，應連帶負損害賠償
  責任，另被告戊○○依民法第28條、公司法第23條第2項規定
  ，應與被告英特發公司互負連帶賠償責任等語，為被告所否認
  ，並以前揭情詞置辯。是以，本件兩造爭執之重點首在系爭報
  導有無侵害原告之名譽權、信用權及隱私權？茲分述如下：
  (一)關於系爭報導有無侵害原告名譽權之爭點：
    1.原告主張系爭報導刊登標題：「乙○○有錢買億萬豪宅養
      天字第一號凱子』」、「不知道乙○○是不是頭殼壞了」
      、「多情的乙○○曾經送給陳孝萱一間面積45坪，價值17
      00萬元的房屋」、「已經很習慣當凱子的乙○○，竟然用
      2300萬元的高價，才從陳孝萱中買回她曾經擁有的愛巢，
      再次當了冤大頭」、「螢光幕上看起來精明狡獪的乙○○
      ，在真實生活中的投資理財，其實表現的很『兩光』」、
      「從買到閒置多時的挹翠山莊，以及買回與陳孝萱舊愛巢
      兩件事來看，乙○○其實對房地產投資根本一竅不通」、
      「既然乙○○每年的收入至少上億，每個月至少也有880
      萬進帳，他每個月要償還的房地貸款本息也不過110萬（
      本刊已知的挹翠山莊別墅、惡魔島餐廳、陳孝萱的房子）
      ，就算他平時的生活費再高，也不可能一個月吃掉幾百萬
      吧？但為何他連一張白金卡的卡費都繳款不正常？這是否
      意味著他還有其他的債務？還是一向好賭的他，還在清償
      過去的賭債呢？」等內容，與事實不符，且對原告為負面
      評價，已侵害原告之名譽權等語。被告雖不否認系爭雜誌
      曾刊登上開內容，惟辯稱撰述者即被告丁○○、丙○○、
      己○○已為合理查證，所刊載之內容與事實相符，且所報
      導內容有公益有關，為可受公評之事項，又被告丁○○、
      丙○○、己○○基於所查證事項為合理評論，並無侵權行
      為可言等語。
    2.按新聞自由係屬憲法第11條所保障之言論自由，憲法之所
      以保障新聞自由，乃在保障新聞媒體的獨立性及完整性，
      俾新聞媒體工作者提供資訊、監督各種政治及社會活動之
      功能得以發揮；倘嚴格要求其報導之內容必須絕對正確，
      則將限縮其報導空間，造成箝制新聞自由之效果，影響民
      主多元社會之正常發展，故新聞報導之內容不必均與事實
      相符，惟新聞從業人員仍負有真實陳述之義務，亦即新聞
      從業人員應將採訪所得之事實如實陳述，至其採訪所得與
      該事實是否相符則非所問，是新聞媒體工作者所負善良管
      理人之注意義務，應從輕酌定之，倘其報導前業經合理查
      證，而依其所得資料，有相當理由確信其為真實者，應認
      其已盡善良管理人之注意義務而無過失，縱事後證明其報
      導與事實不符，亦不令負侵權行為之損害賠償責任。惟為
      兼顧個人名譽法益之保護，倘其未加合理查證率予報導，
      或有明顯理由，足以懷疑消息之真實性或報導之正確性，
      而仍予報導，致其報導與事實不符，則難謂其無過失，如
      因而不法侵害他人之名譽，即應負侵權行為之損害賠償責
      任。又公眾人物之言行事關公益，其固應以最大之容忍，
      接受新聞媒體之監督，然新聞媒體就其言行之報導，仍負
      查證之注意義務，僅其所負注意程度較為減輕而已。準此
      ，媒體報導如已為合理查證，或已得被報導人同意，或已
      作平衡報導，或已如實陳述，或已善盡公眾論壇角色時，
      其所為之報導即不構成侵權行為。又新聞內容，可簡略分
      為新聞報導與新聞評論二大類，前者為對所報導之事實為
      客觀之描述，後者則為對事實之主觀評價，就對事實之主
      觀上評論而言，大眾傳播媒體只要針對可受公評之事項依
      個人價值判斷而提出主觀之意見或評論，未逾越事實之基
      礎，縱使其評論尖酸刻薄，其行為之違法性即應被排除。
    3.又按所謂之名譽，及指人格之社會評價，故名譽有無受侵
      害，應以社會上對其評價是否貶損以為斷，倘依社會觀念
      足認其人之聲譽已遭貶損，即足當之；又行為人是否侵害
      名譽，應斟酌被害人在社會上之地位依客觀標準判斷。本
      件原告主張系爭報導如前述(一)之1.之內容，已侵害原告之
      名譽，是本件所應審究者即在於上開報導之內容是否足使
      一般人對於原告之社會評價產生貶抑，被告丁○○、丙○○、己○○撰寫上開報導是否已經盡到查證義務，茲分別
      敘述如下：
      (1)有關「挹翠山莊」門牌號碼台北市○○街70號別墅之導
        部分：
        被告丁○○於TVBS周刊第9頁系爭報導內提及：「199
          4年，勝利開發推出『高林閣』預售案，竟然打算在
          這塊陡峭的山坡地上，蓋一棟15層的雙併大廈。當時
          ，林肯大郡事件及921地震都還沒有發生，任誰都沒
          有警覺到山坡地的高危險性．．．1996年別墅蓋好後
          ，這棟別墅整整閒置了7年，一直處於有行無市、乏
          人問津的狀態。直到今年1月，才遇到有史以來第一
          個出價的買主，這個人就是乙○○，他最後以1億400
          0萬元的代價（拿這棟別墅跟銀行質借的錢），從名
          舞蹈家曹金鈴的弟弟（建商）手中買下這棟建坪285
          坪的別墅，換算成每坪單價是49萬元。挹翠山莊目前
          的房價行情，約在35萬至45萬元間，而且由於山坡斜
          度的關係，這棟別墅雖然有285坪，但有108坪登記為
          『地下室』；乙○○以高出區域行情甚多的價錢，買
          下一棟閒置7年的房屋，乙○○簡直成了業界口耳相
          傳的『天字第一號凱子』。當時，不少房地產業者私
          下都在笑說，曹金鈴弟弟能找到這個大凱子，實在運
          氣太好了，不知道乙○○是不是頭殼壞了」（見本院
          卷(一)第33頁）。
        經查，原告就其於92年1月間購買前揭別墅且以該別
          墅向國泰世華商業銀行股份有限公司（下稱國泰世華
          銀行）設定本金最高限額1億4400萬元之抵押權並無
          爭執，並有被告提出該別墅之土地及建物登記謄本可
          稽（見本院卷(一)第47至50頁），被告丁○○於撰寫報
          導前亦曾至現場查訪並拍照，該照片並刊登在報導內
          ，亦有照片足憑（見本院卷(一)第33、117、118頁）。
          又依上開土地及建物登記謄本之記載，該別墅自85年
          間為第一地登記後，迄原告於92年以其妻張葳葳名義
          購入後，已經過7年期間。而挹翠山莊於山坡地住宅
          安全檢查中有瑕疵，亦有88年7月7日中央日報報導足
          佐（見本院卷(一)第131頁）。再被告丁○○於撰寫報
          導前曾向房屋仲介子○○、辛○○查詢該別墅之銷售
          情形及價格，此經證人即住邦旁屋負責人子○○結證
          稱：該別墅蓋好後屋主曹日北曾委託伊銷售，委託價
          格1億4、5千萬元，前後大約5、6年，伊沒有幫曹日
          北賣出去。伊曾帶乙○○看過該屋好幾次。被告周冠
          印曾向伊詢問過高林閣旁別墅之銷售狀況，伊說是吳
          宗憲買，價格多少不清楚，伊說銷售時間大約5、6年
          ，伊曾告知被告丁○○該屋空了很多年（見本院卷(二)
          第177至179頁）；證人即永慶房屋協理辛○○結證稱
          ：伊及轄下曾否受委託銷售過挹翠山莊附近之房屋，
          因為那一帶在半山腰，生活機能不是很好賣，92、93
          年間伊銷售高林閣行情每坪約30萬元，台北紫雲街70
          號別墅與高林閣同一個大門，在挹翠山莊最裡面，很
          靠近山壁，是一個獨立的別墅，據伊所知從完工後就
          陸續有委託銷售，一般認為管理會比較困難，伊認為
          以1億4000萬元之銷售該屋會有困難。92年被告周冠
          印曾向伊詢問該別墅行情，伊有提到該別墅賣掉比較
          意外，因為以伊之立場是比較不易銷售之產品，被告
          丁○○有問伊該別墅行情多少，伊有簡單估算，當時
          估價多少不記得（見本院卷(二)第238至241頁）。足認
          被告丁○○所為上開報導內容並無不實，且於報導前
          曾經過合理查證。
      (2)有關敦化南路1段187巷37號地下1樓「惡魔島餐廳」房
        屋之報導部分：
        被告丁○○於TVBS周刊第10頁系爭報導內載述：「19
          99年乙○○以9000萬元買下這處面積300多坪的地下
          室後，就向銀行質借了9000多萬元．．．目前還有36
          00萬的貸款還沒還清，因為乙○○與國稅局打稅務官
          司，因此，被吳天王視為聚寶盆的這個不起眼的地下
          室，還被國稅局『限制登記』，不能再轉賣或轉登記
          別人，或是再向銀行借新的貸款。也就是說，這塊護
          身符早已失效多時了」（見本院卷(一)第34頁）。
        查上開房屋原告係於88年4月29日購入辦妥所有權登
          記，原告並承接前手於84年11月9日對華南商業銀行
          股份有限公司所負抵押貸款債務，並於89年間辦妥最
          高限額3600萬元之抵押債務人之變更，此有被告提出
          土地及建物登記謄本可稽（見本院卷(一)第132至143頁
          ），而原告因滯納綜合所得稅，遭財政部台北市國稅
          局信義稽徵所於92年7月28日函請台北市大安地政事
          務所禁止移轉或設定他項權利，並由台北市大安地政
          事務所於同年8月1日辦竣禁止處分登記在案，迄同年
          11月20日始塗銷該限制登記等情，除有被告提出地政
          資訊網公告資料外（見本院卷(一)第144頁），復經本
          院向台北市大安地政事務所調閱相關申請案之資料查
          核屬實（見本院(二)卷第185至191頁）。又依88年8月2
          3日民生報報導，原告接受採訪聲稱：「這裡的房價
          不便宜，總共花了我1億元。」堪認被告丁○○所為
          上開報導，與事實並無重大出入，且縱使原告事實上
          積欠債務並未達3600萬元，然依前開土地及建物登記
          謄本所示，該房地確設定有3600萬元之抵押債務，亦
          難認被告丁○○係惡意虛捏不實之報導。
      (3)有關「永春大廈」門牌號碼台北市○○○路○段187巷
        68 號5樓之房屋報導部分：
        被告丁○○於TVBS周刊第10、11頁系爭報導內載稱：
          「多情的乙○○曾經送給陳孝萱一間面積45坪，價值
          1700萬元的房屋」、「已經很習慣當凱子的乙○○，
          竟然用2300萬元的高價，才從陳孝萱中買回她曾經擁
          有的愛巢，再次當了冤大頭．．．乙○○也用這間房
          屋向銀行質借1428萬元」（見本院卷(一)第34、35頁）
          。
        查陳孝萱於88年8月19日以買賣為原因登記為前揭房
          屋之所有人，原告嗣於89年購買該屋，並於89年7月
          27日以買賣為原因移轉登記為原告所有，此有被告提
          出土地及建物登記謄本足憑（見本院卷(一)第145至148
          頁），復為原告所不爭執，堪認為真。其次，89年5
          月19日民生報報導：「製作人王鈞也看不過去說，『
          乙○○曾幫陳孝萱出錢買房子，現在她要賣，為免被
          房屋仲介抽成，也願意以好價錢買回．．』．．王鈞
          憤憤不平說，『乙○○幫過她很多忙，包括拿1000萬
          元給他買房子，乙○○怕她被房屋仲介抽成，也主動
          表示要買下來．．』．．」，89年6月8日星報則報導
          ：「陳孝萱在沒有合適買主的情況下，同意將房子以
          2300萬元左右的金額賣給乙○○．．．」，90年6月2
          7日民生報亦報導：「乙○○藏嬌金屋大公開」、「
          當初送陳孝萱的房子，現在是他休息專用」、「前年
          乙○○花了1700萬元在統領百貨後巷『金屋藏嬌』送
          給陳孝萱的房子，在台視『歡樂鑑隊』製作人張志鵬
          的硬拗下終於公布了！」，91 年3月26日之星報報導
          ：「乙○○說，他一直都說得很清楚，當初陳孝萱的
          確是用跟東森的簽約金買房子，但是後來違約沒有錢
          付房款，乙○○於是花了2000多萬元幫她處理了善後
          ．．．我的確是幫她付了裝潢錢．．．」（見本院卷
          (一)第151、152、153頁）。足見自89年迄今均有原告
          為陳孝萱購買該永春大廈房屋之報導，原告並未指摘
          該等報導並不實在，且其中民生報報導並載述訪問王
          鈞之內容，已足使人有相當理由確信其為真實，應認
          被告丁○○並非故意或過失撰寫不實報導。
        再者，永春大廈附近之舊屋行情每坪約25萬至30萬元
          左右，此有被告提出台灣地區不動產成交行情公報足
          佐（見本院卷(三)第21、22頁），而依建物登記謄本所
          載，系爭永春大廈房屋面積為180.77平方公尺，約合
          55坪，則原告以2300萬元向陳孝萱買入該屋，每坪約
          達41萬8000元，較諸當時市場行情已有過高，且被告
          丁○○於報導前曾諮詢專業仲介業者之意見，亦經證
          人辛○○結證稱：「忠孝東路商圈統領百貨後方即敦
          化南路1段187巷房屋於88、89年間因房地產行情比較
          低點，屋齡25年左右，7層樓建5樓的房屋大約每坪26
          至28萬元之間，被告於92年間曾向伊詢問上述永春大
          廈房屋行情，伊有提到乙○○買得太貴（見本院卷(二)
          第239、240頁）。足認被告丁○○於撰寫此部分之報
          導前已為相當之查證，且依其所得資料，有相當理由
          確信其為真實。
      (4)有關原告信用卡繳款紀錄不正常之報導部分：
        被告己○○、丙○○於TVBS周刊第12頁下半部系爭報
          導內載稱：「年收上億，乙○○窮到付不出卡費？．
          ．．已知乙○○持有一張消費額度50萬的白金卡，是
          在每月中付款。但據可靠消息指出，今年以來，他的
          繳款紀錄都不是很正常，經常被催帳，所以他有繳交
          最低應繳金額，但有時候，他卻連最低應繳金額都沒
          有繳。可靠消息來源指出，至10月9日為止，他刷卡
          未付，欠這家銀行的信用卡費已經累積到45萬元。如
          果以信用卡的循環利率將近20%計算，他每個月得要
          償還利息高達7500元，一年累計更可高達9萬元。令
          人相當不解的是，如果乙○○的手頭資金充裕，他何
          必使用現今坊間利率最高的20%信用卡循環利息，白
          白付出許多冤枉錢？而這只不過是乙○○的一張信用
          卡狀況而已」（見本院卷(一)第36頁）。
        經查，本院依被告聲請向富邦銀行查詢原告所持該行
          萬事達信用卡白金卡92年度消費繳款紀錄，原告迄92
          年10月12日累計應繳金額為506,343元，繳款期限為
          同年10月28日，而自92年1月起至10月止，原告均僅
          繳交部分信用卡款項，自同年3月起至10月3日止，亦
          迭有富邦銀行人員催繳紀錄，此有該行檢送催繳紀錄
          、信用卡消費明細及帳單可稽（見本院卷(一)第346至
          369 頁）。是被告己○○、丙○○所為前揭原告積欠
          卡費屢經催討之報導，應屬實在。且於該篇報導內亦
          載述：「為了求證乙○○是否真有信用卡繳款不正常
          ，以及積欠銀行信用卡45萬債務，本刊記者特別向吳
          宗憲求證，而根據他的助理回應，憲哥的帳目都是由
          會計來處理，所以是否真的有這筆信用卡債務未還清
          ，並不清楚，畢竟憲哥所使用的信用卡有那麼多家，
          目前他們還在了解當中。另外，如果是因為會計的疏
          忽，而讓憲哥誤繳循環利息的冤枉錢，他們也會立刻
          把錢還清，不會將白花花的錢浪費在循環利息上」（
          見本院卷(一)第36頁）。足見被告己○○、丙○○為上
          開報導前曾向原告求證並為平衡報導，自不構成侵權
          行為。
      (5)第查，被告丁○○基於原告以高於區域行情之價格買下
        前述多年無法賣出之別墅及永春大廈房屋，進而在系爭
        報導載稱：「乙○○簡直成了業界口耳相傳的『天字第
        一號凱子』。當時，不少房地產業者私下都在笑說，曹
        金鈴弟弟能找到這個大凱子，實在運氣太好了，不知道
        乙○○是不是頭殼壞了」、「已經很習慣當凱子的乙○○，竟然用2300萬元的高價，才從陳孝萱中買回她曾經
        擁有的愛巢，再次當了冤大頭」、「螢光幕上看起來精
        明狡獪的乙○○，在真實生活中的投資理財，其實表現
        的很『兩光』」、「乙○○其實對房地產投資根本一竅
        不通」等語，雖不免尖酸刻薄而令人不快，惟並未逾越
        事實之基礎，且所謂「凱子」，係指花錢大方未加深思
        熟慮者，與系爭報導其他內容交互以觀，尚難認有貶損
        原告之社價評價之情形，又所述「不知道乙○○是不是
        頭殼壞了」並非指摘原告有該等情形，而係依前後文內
        容產生此不確定疑問，至是否果真如此則繫於閱讀者之
        判斷。再者，原告之專業乃演藝人員，縱系爭報導依前
        揭事實進而評論其投資理財並不高明，亦不致使原告人
        格之社會評價受到減損。再者，被告丁○○綜合上開事
        實，提出原告「有錢買豪宅養女人，沒錢還信用卡45萬
        」之質疑，亦未超逾合理評論之範圍，且社會大眾是否
        接受亦自有評價及選擇。從而，原告主張上開報導不法
        侵害原告之名譽，洵無足取。
      (6)復查，依YAHOO奇摩新聞、泉州晚報、新浪網、自由新
        聞網、嗆辣星聞、江蘇廣播電視網報導，原告曾欠下巨
        額賭債，原告亦自承到澳門賭博（見本院卷(一)第157至
        173頁），而藝人胡瓜因打麻將贏了原告200萬元成為國
        稅局稽查對象，亦有東森新聞網報導足憑（見本院卷(二)
        第44頁），原告對該等報導並未反駁甚或提出訴訟，亦
        足使人有相當理由認為原告好賭為真實。而於系爭報導
        作成時原告曾積欠信用卡帳款逾45萬元且迭經銀行催繳
        已如前述，被告丙○○基於原告年收入上億並陸續購入
        高額房地產之事實，進而提出「為何他連一張白金卡的
        卡費都繳款不正常？這是否意味著他還有其他的債務？
        還是一向好賭的他，還在清償過去的賭債呢？」等疑問
        ，亦無侵害原告名譽可言。
    4.準此，原告主張系爭報導侵害其名譽權，要無足採。
  (二)關於系爭報導有無侵害原告信用權之爭點：
    1.原告主張系爭報導標題刊登：「乙○○沒錢付信用卡45萬
      」，另於內文載述：「別墅是登記在元配張葳葳名下，而
      且還向銀行設定抵押借了1.44億元」、「1999乙○○以90
      00萬元賣下這處面積300多坪的地下室後（即惡魔島餐廳
      ）向銀行抵押質借了9000萬元，4年來陸續還了5000多萬
      元，目前還有3600萬元的貸款仍未還清」、「因為乙○○
      與國稅局打稅務官司，因此，被吳天王視為聚寶盆的這個
      不起眼的地下室，還被國稅局『限制登記』，不能再轉賣
      或轉登記別人，或是再向銀行借新的貸款。也就是說，這
      塊護身符早已失效多時了」、「目前，這間讓乙○○刻骨
      銘心的房屋（即向陳孝萱購買之房屋），他拿來當做自己
      的工作室及員工宿舍；而乙○○也用這間房屋向銀行質借
      了1428萬元」、「總計這三處房地產，包括挹翠山莊別墅
      1億4400萬元、惡魔島餐廳3600萬元、陳孝萱房子1428萬
      元等等，乙○○總共向銀行質借了約1億9428萬元」、「
      乙○○的財務狀況究竟如何，從他所擁有的六處房地產，
      向銀行抵押借貸的情形，保守估計，他『至少』向銀行借
      了2億元」、「乙○○窮到付不出卡費．．．但他每個月
      的信用卡費，卻只能付最低的應繳金額．．．他的繳款記
      錄都不是很正常」、「既然乙○○每年的收入至少上億，
      每個月至少也有880萬進帳，他每個月要償還的房地貸款
      本息也不過110萬（本刊已知的挹翠山莊別墅、惡魔島餐
      廳、陳孝萱的房子），就算他平時的生活費再高，也不可
      能一個月吃掉幾百萬吧？但為何他連一張白金卡的卡費都
      繳款不正常？這是否意味著他還有其他的債務？還是一向
      好賭的他，還在清償過去的賭債呢？」等內容並不實在，
      係侵害原告之信用權等語。被告則辯稱撰述者即被告丁○○、丙○○、己○○已為合理查證，所刊載之內容與事實
      相符且為合理評論，並無侵權行為可言。
    2.經查，原告以其妻張葳葳名義購入「挹翠山莊」別墅後，
      於92年1月24日向國泰世華銀行設定1億4400萬元之本金最
      高限額抵押權，存續期間至122年1月21日，前述「惡魔島
      餐廳」房屋於84年11月9日設定3600萬元之最高限額抵押
      權，存續期間至124年11月2日，另前述永春大廈房屋亦於
      90年2月6日向合作金庫銀行設定1428萬元之最高限額抵押
      權，存續期間至130年2月4日等事實，有上開房屋之建物
      及土地登記謄本可稽（見本院卷(一)第40至54頁），以上抵
      押權金額合計達1億9428萬元，雖該等抵押權所擔保之債
      權金額可能隨其基礎原因關係而有變動，惟依客觀而言，
      前開不動產的確設定有近2億元之抵押債務，則系爭報導
      之內容即難認與事實不符。其次，原告確實有信用卡繳款
      不正常及僅付部分應繳金額之情事業如前述，要難認系爭
      報導有侵害原告信用。再者，被告丁○○、己○○、丙○○依所得訊息，以原告就45萬元信用卡卡款尚無法正常繳
      納，基於客觀合理判斷，對原告之償債能力有所質疑，讀
      者亦可由該段報導內容評斷是否正確可信，當無侵害原告
      信用可言。末者，依前開(二)3.(2)所述，「惡魔島餐廳」
      房屋曾因原告欠稅遭國稅局聲請為限制登記，於系爭報導
      作成時尚未塗銷，是該段報導內容與事實相符，原告主張
      前揭報導係不法侵害其信用權，殊非有據。
  (三)關於系爭報導有無侵害原告隱私權之爭點：
  　1.原告主張系爭報導內文記載：「至10月9日為止，他刷卡
      未付，欠這家銀行的信用卡費已經累積超過45萬元」，被
      告並自承勾結銀行人員，取得原告信用卡繳款記錄等資料
      ，顯然侵犯原告隱私權等語。被告則辯稱係被告己○○於
      金融圈往來場合聽聞原告之信用卡有遲繳及未繳帳款情事
      ，嗣原告又展開奔放運動館之籌設，乃經由可靠線索查詢
      確有此事，並轉由被告丙○○向原告查證，嗣撰寫該篇報
      導並將向原告查證結果為平衡報導，該項報導已因原告助
      理人員自承而非隱私事項，且原告身為公眾人物，亦無隱
      私期待等語。
    2.按所謂之隱私權，乃係不讓他人無端地干預其個人私領域
      之權利，著重在私生活之不欲人知，係屬於個人於其私人
      生活事務與領域享有獨自權，不受不法干擾，免於未經同
      意之知悉、公開妨礙或侵犯之權利，此種人格權，乃更是
      維護個人尊嚴、保障追求幸福所必要而不可或缺。惟原告
      身為公眾人物，且對外投資事業甚多，其信用卡繳款不正
      常之訊息應認與公共利益有關，並具有新聞價值，是其隱
      私期待應予退讓。故系爭報導載述原告積欠信用卡帳款乙
      節，應不構成侵害隱私權。
五綜上所述，原告主張系爭報導係不法侵害其名譽權、信用權及
  隱私等權利，要無足取。從而，原告依民法第184第1項、185
  條、第188條、第28條及公司法第23條第2項規定，請求被告應
  連帶給付原告1000萬元及自起訴狀送達翌日起算之法定遲延利
  息，被告並應連帶於中國時報、聯合報、民生報、大成報影劇
  版及自由時報各報頭版上方兩格刊登如附件所示之道歉啟事，
  即有未合，不應准許。
六又本件事證已臻明確，兩造其餘攻擊防禦方法及未經援用之證
  據，經本院斟酌後，認為均不足以影響本判決之結果，爰不一
  一論述，併此敘明。
七假執行之宣告：原告之訴既經駁回，其假執行之聲請即失所依
  據，應併予駁回。
據上論結，原告之訴為無理由，依民事訴訟法第78條，判決如主
文。
中　　華　　民　　國　　94　　年　　 1　　月　　28　　日
                  民事第四庭法  官  劉又菁
以上為正本係照原本作成
如對本判決上訴，須於判決送達後廿日內向本院提出上訴狀
中　　華　　民　　國　　94　　年　　1　　月　 　28　　日
                            書記官  楊勝欽
